臺灣高雄地方法院民事裁定          100年度消債更字第148號
聲  請  人  方藝陵
上列當事人聲請消費者債務清理事件，本院裁定如下：
    主  文
聲請人方藝陵自中華民國一百年八月二日下午十六時起開始更生
程序。
命司法事務官進行本件更生程序。
    理  由
一、聲請意旨略以：聲請人前未曾依「中華民國銀行公會會員辦
    理消費金融案件無擔保債務協商機制」請求共同協商債務清
    償方案，乃於100年3月間向最大債權金融機構即中國信託商
    業銀行股份有限公司（下稱中國信託銀行）請求協商不成立
    ，然聲請人每月薪資僅約21,000元，尚須扶養一名未成年子
    女，且另有一筆保證債務無法納入協商，入不敷出致無法負
    擔銀行提出之協商款項，有不能清償債務之情事，爰聲請准
    予更生等語。
二、按債務人不能清償債務或有不能清償之虞者，得依消費者債
    務清理條例所定更生或清算程序，清理其債務。債務人無擔
    保或無優先權之債務總額未逾1200萬元者，於法院裁定開始
    清算程序或宣告破產前，得向法院聲請更生。又債務人與金
    融機構協商成立者，不得聲請更生或清算。如法院開始更生
    程序之裁定，應載明其年、月、日、時，並即時發生效力。
    法院裁定開始更生或清算程序後，得命司法事務官進行更生
    或清算程序，必要時得選任律師、會計師或其他適當之自然
    人或法人一人為監督人或管理人。消費者債務清理條例第3
    條、第42條第1項、第151條第5項前段、第6項、第45條第1
    項及第16條第1項分別定有明文。
三、經查：聲請人所主張之上開事實，業據提出財產及收入狀況
    說明書（卷7-9頁）、債權人清冊（卷10-12頁）、前置協商
    不成立通知書（卷14頁）、聲請人及子女97至99年度國稅局
    財產歸屬資料及綜合所得稅各類所得資料清單（卷22-24 頁
    、94-97頁、104-107頁）、薪資證明單（卷25-32頁）、房
    屋租賃契約書（卷33-36頁、99-101頁）、戶籍謄本（卷
    59-60頁、102-103頁、108-109頁）、聯合徵信中心之個人
    資料（卷61-66頁、133-137頁）、勞保投保資料（卷91-92
    頁）、在職證明書（卷93頁、稅務電子閘門財產所得調件明
    細表（卷123-131頁）等可憑，可信為實。
四、聲請人98年度無所得，名下無財產（卷22- 24頁、96頁所得
    及財產資料清單），目前任職於媛媛服飾店擔任店員（卷93
    頁），每月薪資所得21,000元（卷27-32頁薪資證明）。聲
    請人陳稱與前配偶離婚，需負擔1名子女之扶養費用，按父
    母對於未成年子女之扶養義務，不因離婚而受影響，民法第
    1116條之2定有明文，而聲請人與前配偶共育有三名子女，
    聲請人自陳離婚後約定長子及次子由前配偶扶養，長女由聲
    請人扶養，並提出戶籍謄本載明由聲請人監護子女之情形（
    卷60頁戶籍資料），以聲請人主張需扶養1名未成年子女，
    應可採認。就聲請人主張與胞弟共同承租高雄市○○區○○
    里○○路397號3樓房屋，每月支付房租4,000元乙節（卷
    99-101頁房屋租賃契約書），審酌聲請人名下無財產，該屋
    為聲請人及子女居住之必要，且房屋租金每月15,000元，由
    聲請人每月分擔4,000元，自屬必要而無過度。則以聲請人
    目前平均每月收入21,000元，經扣除其於聲請時陳報自己之
    必要支出費用及扶養費用每月為18,800元（含膳食費5000元
    、交通費800元、電話費500元、水電瓦斯費1000元、房租
    4,000元、扶養費7,000元、雜支500元，卷8-9頁財產及收入
    狀況說明書）後所餘2,200元（00000-00000），已不足以負
    擔最大債權銀行提供分180期、每月還款6,251元之協商方案
    （卷14頁），況聲請人另有保證債務無法納入協商，難認其
    能清償債務。復對照聲請人之金融機構債務總金額
    1,890,282元（卷61-66頁信用報告），以聲請人每月所餘
    2,200元逐年為清償，如不計利息尚需約859個月（000000 0
    ÷2200）即71年始能清償完畢，而聲請人雖屬壯年，然其非
    任職於公家單位或可預期將穩定之工作，且收入不豐，足見
    聲請人並非一心欲循債務清理之程序以圖脫免債務之責任而
    無任何清償之誠意，確已不足清償債務，堪認聲請人之債務
    大於財產堪認聲請人之債務大於財產，而有不能清償債務或
    有不能清償之虞之情事。而聲請人無擔保或無優先權之債務
    總額未逾新臺幣1,200萬元，復無同條例第46條規定已經法
    院裁定開始清算程序或宣告破產及第6條第3項、第8條各款
    所定駁回更生聲請等程序事由存在，則債務人聲請更生，是
    有理由。爰裁定如主文。
中    華    民    國  100     年    8     月    2     日
                  民事庭    法      官  藍家慶
上為正本係照原本作成
本件不得抗告
中    華    民    國  100     年    8     月    2     日
                            書記官  梁竫